臺灣高雄地方法院民事裁定
111年度消債職聲免字第23號
聲　請　人　林瑛綺　000000000000000000000000000000000000
00000000000000000000000000000000000000000000000000
代　理　人　張瑋漢律師
相對人即債　國泰世華商業銀行股份有限公司
權人　　　　　　　　000000000000000000000000000000000000
法定代理人　郭明鑑　00000000
代　理　人　蔡政宏　00000000
相對人即債　玉山商業銀行股份有限公司
權人　　　　　　　　000000000000000000000000000000000000
00000000000000000000000000000000000000000000000000000000
法定代理人　黃男州　00000000
代　理　人　朱逸君　00000000
相對人即債　台新國際商業銀行股份有限公司
權人　　　　　　　　000000000000000000000000000000000000
法定代理人　尚瑞強　00000000
　　　　　　　　　　000000000000000000000000
　　　　　　　　　　00000000
相對人即債　遠東國際商業銀行股份有限公司
權人　　　　　　　　00000000000000000000000000000000000
00000000000000000000000000000000000000000000000000000000
法定代理人　周添財　00000000
　　　　　　　　　　000000000000000000000000
　　　　　　　　　　00000000
相對人即債　臺灣新光商業銀行股份有限公司
權人　　　　　　　　00000000000000000000000000000000000
法定代理人　李增昌　00000000
代　理　人　郭偉成　00000000
相對人即債　安泰商業銀行股份有限公司
權人　　　　　　　　000000000000000000000000000000000000
0000000000000000000000000000000000000000000000000000000
法定代理人　丁予康　00000000
　　　　　　　　　　000000000000000000000000
　　　　　　　　　　000000000000000000000000000000000000
相對人即債　良京實業股份有限公司
權人　　　　　　　　000000000000000000000000000000000000
法定代理人　平川秀一郎
　　　　　　　　　　00000000
　　　　　　　　　　000000000000000000000000
　　　　　　　　　　00000000
上列聲請人即債務人因消費者債務清理事件聲請免責，本院裁定
如下：
    主  文
聲請人即債務人林瑛琦不予免責。
    理  由
一、本案基礎事實
　　查聲請人於民國109年11月30日聲請更生，經本院以109年度
    消債更字第464號裁定自110年6月16日開始更生程序，嗣因
    聲請人所提更生方案未經可決或認可，而於110年8月17日轉
    清算程序，經本院以110年度消債清字第187號裁定自110年9
    月8日開始清算程序，嗣因財產不敷清償相關債務及費用，
    本院乃於110年11月10日以110年度司執消債清字第160號裁
    定終結清算程序確定，而普通債權人未同意免責。
二、本件經本院裁定終結清算程序確定，依消費者債務清理條例
    第132條、第133條、第134條之規定，本院應就聲請人是否
    應予免責（即無前開條例第133條、第134條規定之要件）進
    行審理，茲說明如下：
　㈠消債條例第133條前段
　1.本院裁定開始清算程序後，聲請人之財產及所得
　　⑴聲請人的財產
　　　查聲請人名下無財產，亦未領取社會補助、津貼等情，有
      稅務電子閘門財產所得調件明細表、低收入戶/中低收入
      戶/中低老年人生活津貼管理/身障者生活補助/單親家庭
      子女生活教育補助表、勞動部勞工保險局函、勞動部勞動
      力發展署高屏澎東分署函、高雄市政府都市發展局函在卷
      可資認定（見院卷第17-19頁、第11-15頁、第50頁、第56
      頁、第59-60頁）。
　　⑵聲請人之所得
　　　查聲請人主張：我原先在港式飲茶工作，月薪新臺幣（下
      同）24000元，110年10月至妹妹林瑩婷開設的夜都市牛排
      店工作，月薪24000元，平日若其他店員休假，我會代班
      ，每月代班費收入平均2000元等語，並有林瑩婷開立在職
      薪資證明在卷可佐（見院卷第79-80頁、第72頁）；是以
      依聲請人所述，堪認自110年9月8日開始清算程序起至111
      年4月13日本院調查期日止，以月為單位計算，聲請人所
      得總額為206000元（見院卷第81頁計算表）。
　2.本院裁定開始清算程序後，聲請人之支出
　　⑴依衛福部社會司公告110、111年度高雄市最低生活費為133
      41元、14419元，依消債條例第64條之2第1項、第2項之規
      定，聲請人、受扶養者之最低生活費用應以前開高雄市每
      月最低生活費用金額1.2倍計算即16009元、17303元做為
      計算基準。又前開最低生活費已包含居住費用（所佔比例
      24.36%），扣除此部分費用後，110、111年度之最低生活
      費為12109元、13088元。
　　⑵聲請人最低生活費
　　　查聲請人主張：房租由先生負擔，我只負擔水電瓦斯費用
      ，另負擔2名子女的扶養費等語（見院卷第79-80頁）；又
      上開最低生活費用之標準已包含居住費用在內，依聲請人
      所述，顯然聲請人無庸支付房租，故應自前開扣除房租後
      之金額為計算基準。自110年9月8日開始清算程序起至111
      年4月13日本院調查期日止，以月為單位計算，聲請人支
      出最低生活費總額為100788元（見院卷第81頁計算表）。
　  ⑶扶養費部分
　　　查聲請人與配偶徐睿謙育有2名未成年子女徐○勛、徐○婕
      （96年6月、98年7月生），渠等名下均無財產，亦未領取
      社會補助或津貼等情（見院卷第79-80頁、第42-50頁、第
      32-40頁），是以計算前述受扶養者之必要生活費時應扣
      除相當於房租之居住費用，再由聲請人與配偶共同負擔，
      是以聲請人每月應負擔之扶養費為12109元、13088元；基
      此，自110年9月8日開始清算程序起至111年4月13日本院
      調查期日止，以月為單位計算，聲請人負擔2名未成年子
      女扶養費總額為100788元（見院卷第81頁計算表）。
　3.本院裁定開始清算程序後，聲請人之所得餘額
　　依據上開證據，聲請人前開所得總額扣除個人最低生活費、
    未成年子女扶養費各項總額後，尚有餘額4424元（見院卷第
    81頁計算表）。
　㈡消債條例第133條後段
　　聲請人於聲請清算前2年期間，可處分所得總額每月35421元
    ，扣除每月個人必要生活費12109元、子女扶養費12109元之
    後，尚有餘額11203元等情，為聲請人所不爭執（見院卷第7
    9頁），亦為本院109年度消債更字第464號裁定認定在案，
    則聲請人於聲請清算前2年期間所得餘額為268872元（計算
    式：11203×24=268872）；又普通債權人於清算程序中均未
    受償乙節，亦有110年度司執消債清字第160號裁定、債權表
    在卷可參（見院卷第2-3頁、司執消債清字卷第73-76頁）。
    可認聲請人於本院裁定開始清算程序後，其所得總額扣除個
    人最低生活費總額後仍有餘額，且普通債權人受分配總額（
    0元）低於聲請清算前2年期間之可處分所得餘額，應已符合
    消債條例第133條所規定不免責事由。
  ㈢消債條例第134條部分
　　查聲請人無出國紀錄，此有入出境查詢表在卷可參（見院卷
    第10頁）；又本院復查無聲請人有消債條例第134條所列其
    他各款應不免責事由，且債權人亦未提出聲請人有何符合消
    債條例第134條各款所規定之事證供本院參酌，故應認聲請
    人並無消債條例第134條所定不免責事由之存在。
　㈣消債條例第138條
　　本件債權發生原因為信用卡費，有債權表在卷可佐（見司執
    消債清卷第73-76頁），則本件債權非屬消債條例第138條所
    定不受免責裁定影響之事由，併予敘明。
三、綜上所述，聲請人既有消債條例第133 條不應免責之事由，
    復未經普通債權人全體同意其免責，揆諸首揭規定，本件聲
    請人應不免責，爰裁定如主文。
四、另債務人因消債條例第133 條之情形，受不免責之裁定確定
    後，繼續清償達該條規定之數額，且各普通債權人受償額均
    達其應受分配額時，依消債條例第141 條之規定，債務人得
    再聲請法院裁定免責。又法院為不免責之裁定確定後，債務
    人繼續清償債務，而各普通債權人受償額均達其債權額之20
    % 以上者，依消債條例第142 條規定，可再行聲請法院裁定
    免責，附此敘明。
中　　華　　民　　國　 111　　年　　4 　　月　　25　　日
              　　民事庭　　法　官　賴寶合
上為正本係照原本作成
如不服本裁定，應於裁定送達後10日內，以書狀向本院提出抗告
，並繳納抗告費新臺幣1千元
中　　華　　民　　國　 111　　年　　4 　　月　　25　　日
  　                        書記官　胡美儀
附錄
一、債務人繼續清償得聲請法院裁定免責之規定：
　　消費者債務清理條例第141條
　　債務人因第 133 條之情形，受不免責之裁定確定後，繼續
　　清償達該條規定之數額，且各普通債權人受償額均達其應受
　　分配額時，得聲請法院裁定免責。　　
    消費者債務清理條例第142條
　　法院為不免責或撤銷免責之裁定確定後，債務人繼續清償債
　　務，而各普通債權人受償額均達其債權額之 20% 以上者，
　　法院得依債務人之聲請裁定免責。
二、債務人嗣後聲請裁定免責時，須繼續清償各普通債權之最低
    應受分配額。